臺灣板橋地方法院刑事判決　 　　　　　　94年度易字第950號
聲　請　人　臺灣板橋地方法院檢察署檢察官
被　　　告　乙○○冒名甲○○.
上列被告因偽造文書案件，經檢察官聲請簡易判決處刑（93年度
偵字第16110號），本院認不宜以簡易判決處刑，改依通常程序
審理，被告於準備程序進行中就被訴事實為有罪之陳述，經告知
簡式審判程序之旨，並聽取當事人之意見後，本院裁定由受命法
官獨任進行簡式審判程序，並判決如下：
    主  文
乙○○行使偽造私文書，足以生損害於公眾及他人，累犯，處有
期徒刑陸月，如易科罰金，以參佰元折算壹日。
如附表一、二所示偽造之署名及指印，均沒收。
    事  實
一、乙○○（冒名甲○○）前曾因違反肅清煙毒條例案件，經臺
    灣士林地方法院以84年度訴字第1305號判處有期徒刑3 年6
    月確定；又因違反麻醉藥品管理條例案件，經同法院以84年
    度訴字第1305號判處有期徒刑5 月確定，接續執行，於民國
    86年9 月12日因縮短刑期假釋出獄，復經撤銷假釋，於88年
    12月15日入監執行殘刑2 年22日，於90年11月18日縮刑期滿
    執行完畢。復因冒用「甲○○」之名應訊及偽造署押，經本
    院以93年度簡字第4126號簡易判決判處有期徒刑3 月，如易
    科罰金，以300 元折算1 日確定（尚未執行完畢）。詎其仍
    不知悔改，於93年10月6 日下午3 時30許，因竊盜案件為臺
    北縣政府警察局樹林分局查獲後，為求掩飾身份以逃避刑責
    ，竟基於行使偽造私文書之犯意，冒用「丁○○」之名義接
    受員警詢問，並在如附表一編號二所示臺北縣政府警察局樹
    林分局通知（逮捕通知書）收受本通知簽章欄上偽造「丁○○」之署名及指印，表示「丁○○」業已收受警察機關逕行
    逮捕之通知，再將之交還與警員而行使之。並接續在臺北縣
    政府警察局樹林分局第一次警詢筆錄、搜索扣押筆錄、扣押
    物品目錄表、被害人丙○○指認照片、被害人戊○○指認照
    片、竊嫌工具照片、口卡片上偽造「丁○○」之署名及指印
    （詳如附表一編號一、三、四、五、六、七、八所示），均
    足以生損害於丁○○及警察機關對於犯罪偵查之正確性。嗣
    經員警發覺有異，再冒用「甲○○」之名義應訊，並接續在
    同一逮捕通知書收受本通知簽章欄上偽造「甲○○」之署名
    及指印，表示「甲○○」業已收受警察機關逕行逮捕之通知
    ，再將之交還予警員而行使之。且接續在臺北縣政府警察局
    樹林分局第二次警詢筆錄、指紋卡片、臺灣板橋地方法院檢
    察署檢察官偵訊筆錄、犯罪嫌疑人照片上偽造「甲○○」之
    署名及指印（詳如附表二編號二至五所示），均足以生警察
    機關、偵查機關對於犯罪偵查之正確性。嗣經檢察官偵查後
    向本院聲請羈押，於本院羈押審理期間，復接續在如附表二
    編號七、八所示本院押票送達證書本人（簽名蓋章或按指印
    ）欄上及押票指定送達親友聲明書聲明人即被告欄上偽造「
    甲○○」之署名，依序表示「甲○○」收受押票及通知指定
    送達親友之意思表示，並將前開偽造之私文書持交予本院而
    行使之。另接續在本院聲請羈押訊問筆錄、押票回證及本院
    準備程序筆錄上偽造「甲○○」之署名及指印（詳如附表二
    所示編號六、九、十所示），均足以生損害於甲○○及審判
    機關對於審判之正確性。
二、案經臺北縣政府警察局樹林分局報告臺灣板橋地方法院檢察
    署檢察官偵查起訴。
    理　由
一、上開事實，業據被告乙○○於本院審理中坦承不諱，並有如
    附表一、二所示被告所偽造「丁○○」及「甲○○」之署名
    、指印及文書在卷可稽。且經本院將「甲○○」指紋卡片及
    其捺印資料函請內政部警政署刑事警察局進行指紋鑑定，經
    該局以指紋特徵點比對法鑑定結果，亦認「甲○○」之十指
    印與該局檔存被告指紋卡之十指紋相符，有內政部警政署刑
    事警察局93年12月27日刑紋字第0930 255901 號鑑驗書乙份
    附卷可證，足徵被告自白與事實相符。本件事證明確，被告
    犯行堪以認定，應依法論科。
二、按刑法上之偽造署押罪，係指單純偽造簽名、畫押而言，若
    在制式之書類上偽造他人簽名，已為一定意思表示，具有申
    請書或收據等類性質者，則係犯偽造文書罪，最高法院85年
    台非字第146 號判決可資參照。復按警方依刑事訴訟法第88
    條之1 第4 項、提審法第2 條第1 項等規定所製作之「逮捕
    通知書」，記載被逮捕人何以遭逮捕或拘提等情，其「通知
    本人聯」或「通知家屬聯」如備有「收受人簽章」欄，由形
    式上觀察，於該欄內簽名及捺指印，即足表示由該姓名之人
    收受斯項通知書之證明。其後，將之交付警方，應成立刑法
    第216 條、第210 條之行使偽造私文書罪，最高法院94年7
    月26 日 第11次刑事庭會議決議可資參照。又按送達證書乃
    表示收領訴訟文書送達之證明，雖證書內容由送達人制作，
    但應由受送達人簽名蓋章或捺指印，以證明送達，為法律規
    定之文書，其冒名簽收或蓋用偽造印章以示簽收，仍屬偽造
    私文書（最高法院70年台上字第5782號判例參照）。查被告
    於逮捕通知書上偽造「丁○○」與「甲○○」之署名及指印
    ，在押票送達證書及押票指定送達親友聲明書上偽造「甲○○」之署名及指印，乃係以「丁○○」或「甲○○」之名義
    偽造該等私文書，依序表示「丁○○」或「甲○○」收受逮
    捕通知、收受押票及通知指定送達親友之意思表示，並將前
    開偽造之私文書持交予承辦員警及本院而行使之，均足以生
    損害於丁○○、甲○○及各該偵、審機關對於犯罪偵查、審
    判之正確性，核其所為，係犯刑法第216 條、第210 條之行
    使偽造私文書罪（聲請簡易判決處刑書認被告在臺北縣政府
    警察局樹林分局通知（逮捕通知書）收受本通知簽章欄上偽
    造「丁○○」之署名部分，認係犯刑法第217 條之偽造署押
    罪，容有誤會）。又其偽造署押為偽造私文書之部分行為，
    不另論罪。再被告冒名應訊，主觀上當然有自始至終在同一
    刑事案件各階段中偽造私文書及署押之意思，因此各個舉動
    不過為犯罪行為之一部，是同一刑案案件中之數偽造行為可
    視為一刑事訴訟程序之數個階段，不過係行為接續而完成整
    個犯罪，顯係基於單一犯意接續所為，侵害單一法益，應包
    括於一行為予以評價，為接續犯，論以一罪。又公訴人起訴
    事實雖未敘及被告冒名「甲○○」部分之犯行，惟該部分事
    實與公訴人起訴之犯罪事實既具有接續犯之實質上一罪關係
    ，復經公訴人於本院準備程序聲明補充（見本院94年9 月2
    日準備程序筆錄），本院自應予以審理。被告曾因違反肅清
    煙毒條例案件，經臺灣士林地方法院以84年度訴字第1305
    號判處有期徒刑3 年6 月確定；又因違反麻醉藥品管理條例
    案件，經同法院以84年度訴字第1305號判處有期徒刑5 月確
    定，接續執行，於86年9 月12日因縮短刑期假釋出獄，復經
    撤銷假釋，於88年12月15日入監執行殘刑2 年22日，於90
    年11月18日縮刑期滿執行完畢，此有臺灣高等法院被告前案
    紀錄表乙紙在卷可按，其於刑之執行完畢後，5 年內再犯本
    件有期徒刑以上之罪，為累犯，應依法加重其刑。爰審酌被
    告前已冒用「甲○○」名義應訊，意圖逃避刑責，經本院以
    93年度簡字第4126號簡易判決判處有期徒刑3 月，如易科罰
    金，以銀元300 元折算1 日確定，仍無悔意，再犯本件偽造
    私文書犯行，足使被冒名之人即丁○○及甲○○有被追訴傳
    拘之虞，並影響偵、審機關偵辦刑事案件之進行，情節非輕
    ，兼衡其犯罪動機、目的、手段、所生危害及犯罪後坦承犯
    行等一切情狀，量處如主文所示之刑，並諭知易科罰金之折
    算標準，以示懲儆。扣案偽造如附表一、二所示之署名及指
    印，均應依刑法第219 條之規定宣告沒收。
據上論斷，應依刑事訴訟法第273條之1第1項、第299條第1項前
段，刑法第216條、第210條、第47條、第41條第1項前段、第219
條，罰金罰鍰提高標準條例第2條，判決如主文。
本案經檢察官曾文鐘到庭執行職務。
中　　華　　民　　國　　94　　年　　9 　　月　　23　　日
　　　　　　　　　刑事第十庭　法　官      張宏節
上列正本證明與原本無異。
如不服本判決，應於送達後十日內向本院提出上訴狀。
                              書記官      鄧順生
中　　華　　民　　國　　94　　年　　9 　　月　　23　　日
附表一：被告冒用「丁○○」名義部分
┌──┬─────┬─────┬───────┬─────┐
│編號│ 時   間  │  地  點  │ 文 件 名 稱  │偽造之署名│
│    │          │          │              │及指印    │
├──┼─────┼─────┼───────┼─────┤
│ 一 │93年10月6 │臺北縣政府│第一次警詢筆錄│「丁○○」│
│    │日晚間10時│警察局樹林│              │署名3枚， │
│　  │          │分局三多派│              │指印24枚  │
│    │          │出所      │              │          │
├──┼─────┼─────┼───────┼─────┤
│ 二 │93年10月6 │  同  上  │臺北縣政府警察│「丁○○」│
│    │日下午3時 │          │樹林分局通知（│署名1枚， │
│    │30分許    │          │逮捕通知書）  │指印1枚   │
├──┼─────┼─────┼───────┼─────┤
│ 三 │93年10月6 │  同  上  │臺北縣政府警察│「丁○○」│
│    │日下午3時 │          │局樹林分局搜索│署名2枚， │
│    │30分許    │          │扣押筆錄      │指印2枚   │
├──┼─────┼─────┼───────┼─────┤
│ 四 │93年10月6 │  同  上  │臺北縣政府警察│「丁○○」│
│    │日        │          │局樹林分局扣押│署名27枚，│
│    │          │          │物品目錄表    │指印30枚  │
├──┼─────┼─────┼───────┼─────┤
│ 五 │93年10月6 │  同  上  │被害人丙○○指│「丁○○」│
│    │日        │          │認相片        │署名1枚， │
│    │          │          │              │指印1枚   │
├──┼─────┼─────┼───────┼─────┤
│ 六 │93年10月6 │  同  上  │被害人戊○○指│「丁○○」│
│    │日        │          │認照片        │署名1枚， │
│    │          │          │              │指印1枚   │
├──┼─────┼─────┼───────┼─────┤
│ 七 │93年10月6 │  同  上  │竊嫌犯罪工具照│「丁○○」│
│    │日        │          │片            │署名1枚， │
│    │          │          │              │指印1枚   │
├──┼─────┼─────┼───────┼─────┤
│ 八 │93年10月6 │  同  上  │口卡片資料    │「丁○○」│
│    │日        │          │              │署名1枚， │
│    │          │          │              │指印1枚   │
└──┴─────┴─────┴───────┴─────┘
附表二：被告冒用「甲○○」名義部分
┌──┬─────┬─────┬───────┬─────┐
│編號│ 時   間  │  地  點  │ 文 件 名 稱  │  偽  造  │
│    │          │          │ （卷 附 處） │  內  容  │
├──┼─────┼─────┼───────┼─────┤
│ 一 │93年10月7 │臺北縣政府│臺北縣政府警察│「甲○○」│
│    │日        │警察局樹林│樹林分局通知（│署名1枚， │
│    │          │分局三多派│逮捕通知書）（│指印1枚   │
│    │          │出所      │與附表一編號二│          │
│    │          │          │為同一私文書）│          │
├──┼─────┼─────┼───────┼─────┤
│ 二 │93年10月7 │  同  上  │第二次警詢筆錄│「甲○○」│
│    │日        │          │              │署名2枚， │
│    │          │          │              │指印11枚  │
├──┼─────┼─────┼───────┼─────┤
│ 三 │93年10月7 │  同  上  │指紋卡片      │「甲○○」│
│    │日        │          │              │指印20枚  │
├──┼─────┼─────┼───────┼─────┤
│ 四 │93年10月7 │臺灣板橋地│偵訊筆錄      │「甲○○」│
│    │日        │方法院檢察│              │署名2枚   │
│    │          │署        │              │          │
├──┼─────┼─────┼───────┼─────┤
│ 五 │93年10月7 │  同  上  │犯罪嫌疑人王君│「甲○○」│
│    │日        │          │豪照片        │署名1枚， │
│    │          │          │              │指印1枚   │
├──┼─────┼─────┼───────┼─────┤
│ 六 │93年10月7 │  本  院  │聲請羈押訊問筆│「甲○○」│
│    │日        │          │錄            │署名1枚   │
├──┼─────┼─────┼───────┼─────┤
│ 七 │93年10月7 │  本  院  │臺灣板橋地方法│「甲○○」│
│    │日        │          │院送達證書    │署名1枚   │
├──┼─────┼─────┼───────┼─────┤
│ 八 │93年10月7 │  本  院  │被告押票指定送│「甲○○」│
│    │日        │          │達親友聲明書  │署名1枚   │
├──┼─────┼─────┼───────┼─────┤
│ 九 │93年10月12│臺灣臺北看│臺灣板橋地方法│「甲○○」│
│    │日        │守所      │院押票回證    │指印1枚   │
├──┼─────┼─────┼───────┼─────┤
│ 十 │93年11月2 │本院      │準備程序筆錄  │「甲○○」│
│    │日        │          │              │署名1枚   │
└──┴─────┴─────┴───────┴─────┘
